臺灣高雄地方法院刑事裁定
111年度聲字第335號
聲明異議人
即受刑人    李俊農


上列聲明異議人即受刑人因槍砲彈藥刀械管制條例案件，對於臺
灣高雄地方檢察署檢察官之執行指揮命令（111 年度執聲字第55
號），聲明異議，本院裁定如下：
    主  文
聲明異議駁回。
    理  由
一、聲明異議意旨略以：聲明異議人即受刑人李俊農（下稱受刑
    人）因於民國94年8、9月間轉讓手槍之行為，經本院110年
    度訴字第413號判決轉讓手槍罪，處有期徒刑2年7月，併科
    罰金新臺幣1萬元，並於110年11月17日確定（即附表一編號
    9），此罪係於附表二所示3罪中首先判決確定日96年5月3日
    前所犯，符合刑法第50條併合處罰之規定，故應更定附表二
    所示3罪及附表一編號9轉讓手槍罪之應執行刑。又附表二編
    1所示之罪係得易科罰金之罪，附表二編號2、3所示之罪則
    為不得易科罰金之罪，依刑法第50條第2項規定，受刑人得
    選擇僅就不得易科罰金之罪併合處罰。附表二編號2、3所示
    之罪及附表一所示9罪，符合刑法第50條第1項規定，裁判確
    定前犯數罪者，併合處罰之，受刑人依刑事訴訟法第477條
    第2項規定，請求檢察官就附表二編號2、3所示之罪及附表
    一所示9罪聲請本院定應執行刑，然檢察官僅就附表一所示9
    罪提出聲請，聲請範圍不包括附表二編號2、3之罪，此將使
    附表二編號2、3所示之罪不得與附表一所示9罪併合處罰，
    致受刑人蒙受重大不利益，是檢察官否准受刑人前揭之聲請
    合併定刑，其執行指揮顯有不當，爰對此聲明異議。
二、按受刑人或其法定代理人或配偶以檢察官執行之指揮為不當
    者，得向諭知該裁判之法院聲明異議，刑事訴訟法第484 條
    定有明文。又對於刑之執行得聲明異議之事由，固僅限於「
    檢察官執行之指揮為不當」者，凡檢察官有積極執行指揮之
    違法及其執行方法有不當等情形，均屬之。受刑人於刑之執
    行中，如發現尚有部分之罪刑合於定應執行刑規定，請求檢
    察官聲請向法院重新定其應執行之刑時，此時檢察官向法院
    聲請與否之決定，仍屬檢察官指揮執行之範疇，自應認係檢
    察官執行之指揮，准受刑人聲明異議，以資救濟（最高法院
    100年度台抗字第968號裁定意旨參照）。
三、次按數罪併罰之定應執行刑，其目的在將各罪及其宣告刑合
    併斟酌，進行充分而不過度之評價，透過重新裁量之刑罰填
    補受到侵害之社會規範秩序，而非絕對執行累計宣告刑，以
    免處罰過苛，俾符罪責相當之要求，為一種特別量刑過程。
    又定應執行刑之實體裁定，具有與科刑判決同一之效力。行
    為人所犯數罪，經裁判酌定其應執行刑確定時，即生實質之
    確定力。法院就行為人之同一犯罪所處之刑，如重複定刑，
    行為人顯有因同一行為而遭受雙重處罰之危險。關於定應執
    行刑之案件，自有一事不再理原則之適用。復按裁判確定前
    犯數罪者，併合處罰之；數罪併罰，有二裁判以上者，依第
    51條之規定，定其應執行之刑，刑法第50條第1 項前段、第
    53條分別定有明文。又被告所犯數罪有二裁判以上時，其所
    犯各罪是否合於數罪併罰規定，應以各裁判中最初判決確定
    者為基準，凡在該裁判確定前所犯之各罪，均應依刑法第50
    條、第51條規定，定其應執行之刑。數罪併罰案件之實體裁
    判確定後，即生實質之確定力，除因增加經另案判決確定合
    於數罪併罰之其他犯罪，或原定應執行刑之數罪中有部分犯
    罪，因非常上訴、再審程序而經撤銷改判，或有赦免、減刑
    等情形，致原裁判定刑之基礎已經變動，或其他客觀上有責
    罰顯不相當之特殊情形，為維護極重要之公共利益，而有另
    定應執行刑之必要者外，法院應受原確定裁定實質確定力之
    拘束。已經定應執行刑確定之各罪，除上開例外情形外，法
    院再就該各罪之全部或部分重複定其應執行刑，前、後二裁
    定對於同一宣告刑重複定刑，行為人顯有因同一行為遭受雙
    重處罰之危險，自均屬違反一事不再理原則，不以定刑之各
    罪範圍全部相同者為限（最高法院110 年度台抗大字第489
    號裁定參照）。按刑法第五十一條之數罪併罰，應以合於同
    法第五十條之規定為前提，而第五十條之併合處罰，則以裁
    判確定前犯數罪為條件，若於一罪之裁判確定後又犯他罪者
    ，自應於他罪之科刑裁判確定後，與前罪應執行之刑併予執
    行，不得適用刑法第五十一條所列各款，定其應執行之刑。
    次按被告一再犯罪，經受諸多科刑判決確定之情形，上開所
    謂裁判確定，乃指首先確定之科刑判決而言；亦即以該首先
    判刑確定之日作為基準，在該日期之前所犯各罪，應依刑法
    第五十一條各款規定，定其應執行之刑；在該日期之後所犯
    者，則無與之前所犯者合併定執行刑之餘地。惟在該日期之
    後所犯之罪，倘另符合數罪併罰者，仍得依前述法則處理，
    數罪併罰既有上揭基準可循，自無許法院任擇其中最為有利
    或不利於被告之數罪，合併定其應執行刑之理（最高法院10
    3 年度台抗字第721號裁定參照）。
四、經查，本件受刑人所犯如附表二所示各罪，業經最高法院於
    101年3月29日以101年度台抗字第274號定其應執行刑有期徒
    刑16年確定等情，有臺灣高等法院被告前案紀錄表及該裁定
    在卷可稽，其中附表二編號1 所示之罪，雖為得易科罰金之
    罪，然該罪既早於刑法第50條在102年1月25日修正施行前之
    101年3月29日，即經最高法院與附表一編號2、3所示之罪定
    其應執行刑確定，則該刑罰之法律效果於斯時已臻確定，嗣
    後刑法第50條雖有修正施行，亦無從再給予受刑人是否易科
    罰金之選擇權，且受刑人曾就附表二編號1與編號2、3所示
    之罪定應執行刑之執行聲明異議（主張不要合併定刑），經
    臺灣高等法院高雄分院以105年度聲字第358號駁回聲明異議
    ，嗣經最高法院以105年度台抗字第477號裁定駁回，有該等
    裁定可憑，是受刑人主張已確定之101年度台抗字第274號定
    應執行刑組合（即附表二編號1至3 ）應重新拆開定刑，欲
    將附表一編號9所示之罪與附表二編號2、3 所示之罪合併定
    應執行刑，顯然未注意附表二所示各罪已經最高法院101年
    度台抗字第274號裁定其應執行刑確定，自無再漠視其確定
    之法律效果，重新拆開另與附表一編號9 所示之罪再定應執
    行刑之理。況依受刑人所述，若准予就附表一編號9 所示之
    罪與附表二編號2、3所示之罪定應執行刑，則顯然違反上開
    數罪併罰之基準，任由受刑人擇其中最為有利或不利於其之
    數罪，合併定其應執行刑，於法難認有據。再者上述各裁定
    、判決內各罪之一部或全部均無非常上訴、再審程序而經撤
    銷改判，亦無因赦免、減刑、更定其刑等致裁判定刑基礎已
    經變動，或客觀上有責罰顯不相當為維護極重要之公共利益
    有另定應執行刑之必要等情形，揆諸前開說明，法院、檢察
    官、受刑人並均受上揭確定裁判實質確定力之拘束，均不得
    就上述已經確定裁判之罪，任意割裂再改聲請定執行刑，是
    受刑人聲請將附表二編號2、3所示之罪及附表一編號9所示
    之罪合併定應執行刑，既不合法，檢察官否准受刑人之聲請
    ，於法有據，受刑人對此聲明異議並無理由，應予駁回。
五、依刑事訴訟法第486 條，裁定如主文。　　
中　　華　　民　　國　　111 　年　　3 　　月　　 9　　日
                  刑事第四庭    法　官  陳芷萱
以上正本證明與原本無異。
如不服本裁定，應於收受送達後5 日內向本院提出抗告狀。
中　　華　　民　　國　　111 　年　　3 　　月　　9 　　日
　　　　　　　　　　　　　　　　書記官　林怡秀　　　　　　　　
附表一：
編號 罪名 宣 告 刑 犯罪日期  最後事實審  確 定 判 決      法院案號 判決日期 法院案號 確定日期 1 毒品危害防制條例之販賣第一級毒品 有期徒刑15年2 月 97年5、6月間 臺灣高等法院高雄分院100年度上更二字第89號 100年11月1 日 臺灣高等法院高雄分院100年度上更二字第89號 100年11月19日 2 毒品危害防制條例之販賣第一級毒品 有期徒刑15年2 月 97年9 月2 日前1星期某日 臺灣高等法院高雄分院100年度上更二字第89號 100年11月1 日 臺灣高等法院高雄分院100年度上更二字第89號 100年11月19日 3 毒品危害防制條例之販賣第一級毒品 有期徒刑15年2 月 97年9 月1 日 臺灣高等法院高雄分院100年度上更二字第89號 100年11月1 日 臺灣高等法院高雄分院100年度上更二字第89號 100年11月19日 4 毒品危害防制條例之販賣第一級毒品 有期徒刑15年2 月 97年9 月2 日 臺灣高等法院高雄分院100年度上更二字第89號 100年11月1 日 臺灣高等法院高雄分院100年度上更二字第89號 100年11月19日 5 毒品危害防制條例之販賣第一級毒品 有期徒刑15年2 月 97年5 、6 月間某日 臺灣高等法院高雄分院100年度上更二字第89號 100年11月1 日 臺灣高等法院高雄分院100年度上更二字第89號 100年11月19日 6 毒品危害防制條例之販賣第一級毒品 有期徒刑15年2 月 97年10月14日 臺灣高等法院高雄分院100年度上更二字第89號 100年11月1 日 臺灣高等法院高雄分院100年度上更二字第89號 100年11月19日 7 毒品危害防制條例之販賣第一級毒品 有期徒刑15年2 月 97年5 、6 月間某日 臺灣高等法院高雄分院100年度上更二字第89號 100年11月1 日 臺灣高等法院高雄分院100年度上更二字第89號 100年11月19日 8 毒品危害防制條例之販賣第一級毒品 有期徒刑15年2 月 97年10月15日或16日 臺灣高等法院高雄分院100年度上更二字第89號 100年11月1 日 臺灣高等法院高雄分院100年度上更二字第89號 100年11月19日 9 槍砲彈藥刀械管制條例 有期徒刑2 年7月，併科罰金新臺幣10,000元，罰金如易服勞役，以新臺幣1,000元折算1 日 94年8、9月間某日 臺灣高雄地方法院110 年度訴字第413 號 110年10月21日 臺灣高雄地方法院110 年度訴字第413 號 110年11月17日 備註 編號1 至8 之罪，曾定應執行有期徒刑17年8 月       

附表二：
編號 罪名 宣 告 刑 犯罪日期  最後事實審  確定判決      法院案號 判決日期 法院案號 確定日期 1 傷害 有期徒刑5 月，減為有期徒刑2月15日 95年7月12日 臺灣高雄地方法院96年度簡字第212號 96年3 月12日 臺灣高雄地方法院96年度簡字第212號 96年5 月3 日 2 意圖販賣而持有第二級毒品 有期徒刑8 年 89年11月30日 臺灣高等法院高雄分院97年度重上更 （四）字 第69號 97年11月17日 最高法院98年度臺上字第951號 98年2 月26日 3 販賣第一級毒品 有期徒刑11年褫奪公權7年 94年12月10日至同年月29日 臺灣高等法院高雄分院97年度上訴字第655號 97年7 月8 日 最高法院99年度臺上字第4002號 99年6 月24日